---
title: "Entrega 1"
author: Ángel Álamo, Juanjo Doblas, Óscar Vanrell 
format: html
editor: visual
---

# Análisis exploratorio de datos de pingüinos

En esta práctica vamos a realizar un análisis exploratorio de los datos de pingüinos proporcionados por la Dra Kristen Gorman en la Estación Palmer, Antártida.

Lo primero de todo es cargar la librería "palmerpenguins", así como el conjunto de datos "penguins".

```{r cargar librería, echo=FALSE, warning = FALSE}
library("palmerpenguins")
head(penguins, 10)
```

Algunas unidades muestrales presentan los valores "NA" en ciertas variables, por lo tanto, nosotros consideraremos solo aquellos que presentan unos valores conocidos.

```{r quitar NA, echo=FALSE}
penguins2 = na.omit(penguins)
head(penguins2, 10)
```

La muestra total se ha reducido a 333 unidades muestrales.

Podemos ver en la tabla de datos que hay 8 variables de interés. Estas variables son:

-   Especie: Variable cualitativa que hace referencia a la especie del individuo. Toma los valores "Adelie", "Chinstrap" y "Gentoo". Observamos cuántas unidades hay por cada especie:

```{r, echo = FALSE}
table(penguins2$species)

```

-   Isla: Variable cualitativa que hace referencia a la isla de donde procede el individuo. Toma los valores "Biscoe", "Dream" y "Torgersen". Veamos el número de pingüinos que viven en cada isla:

```{r, echo = FALSE}
table(penguins2$island)

```

-   Largo del pico (mm): Variable cuantitativa continua que mide el largo del pico en mm del individuo. Tenemos estos datos generales sobre la variable:

```{r, echo = FALSE}
summary(penguins2)[,3]
```

-   Profundidad del pico (mm): Variable cuantitativa continua que mide la profundidad del pico en mm del individuo. Unos datos generales que podemos obtener son:

```{r, echo = FALSE}
summary(penguins2)[,4]
```

-   Longitud de la aleta (mm): Variable cuantitativa continua que mide la longitud de la aleta en mm del individuo.

```{r, echo = FALSE}
summary(penguins2)[,5]
```

-   Masa corporal (g): Variable cuantitativa continua que mide la masa corporal en gramos del individuo.

```{r, echo = FALSE}
summary(penguins2)[,6]
```

-   Sexo: Variable cualitativa que hace referencia al sexo del individuo. Mostramos cúantas unidades hay de cada sexo.

```{r, echo = FALSE}
table(penguins2$sex)
```

-   Año: Variable cualitativa ordinal que hace referencia al año en que se estudió al individuo. Aún siendo una variable númerica, la trataremos como un factor. Mostramos cuántas unidades han sido estudiadas en cada año.

```{r, echo = FALSE}
table(penguins2$year)
```

Un análisis interesante puede ser estudiar las variables cuantitativas continuas en función de la especie, isla y el sexo.

Empecemos viendo qué especies habitan en cada isla a partir de un diagrama circular, donde el área de cada sector es proporcional a la frecuencia del nivel correspondiente.

```{r,echo=FALSE, fig.width=10, fig.height=5, fig.align='center'}
par(mfrow = c(1, 3))

pie(table(penguins$species[penguins$island == "Torgersen"]), main = "Especies de Torgersen",col = c("#7EC3E5", "#E57E7E", "#8F7EE5"))

pie(table(penguins$species[penguins$island == "Biscoe"]), main = "Especies de Biscoe",col = c("#7EC3E5", "#E57E7E", "#8F7EE5"))

pie(table(penguins$species[penguins$island == "Dream"]), main = "Especies de Dream",col = c("#7EC3E5", "#E57E7E", "#8F7EE5"))

par(mfrow=c(1,1))

```

Como podemos observar, los Adelie se encuentran en las 3 islas mientras que los Gentoo y los Chinstrap solo los podemos encontrar en una de ellas, siendo Biscoe la isla donde habita la especie Gentoo y Dream la isla donde habita la especie Chinstrap. A causa de estas diferencias, no se haran análisis respecto la variable isla en particular.

A continuación compararemos las caracteristicas de los Adelie en las diferentes islas para ver si la zona demográfica influye en la evolución de la especie a nivel fisiológico. Veamos primero cuántos pingüinos de la especie Adelie hay en cada isla:



```{r, echo = FALSE}

table(penguins2$species, penguins2$island)[1,]

```

Como podemos ver no hay gran diferencia de unidades, entonces tiene sentido ver los datos de la especie Adelie según la isla. Empezaremos con la longitud de sus aletas.

```{r, echo=FALSE, fig.width=10, fig.height=10, fig.align='center'}

#breaks

vec_aletas_adelie = penguins2$flipper_length_mm[penguins2$species == "Adelie"]
dist_aletas = (max(vec_aletas_adelie) - min(vec_aletas_adelie))/7
breaks_aletas = min(vec_aletas_adelie) + 0:7*dist_aletas


#Gráfico isla Torgersen

v_adelie_tor = vec_aletas_adelie[penguins2$island == "Torgersen"]

frec_tor = table(cut(v_adelie_tor, breaks = breaks_aletas, include.lowest = TRUE))

par(mfrow = c(3, 1))
barplot(frec_tor, main = "Torgersen",col ="#7EC3E5", ylim = c(0, 23))


#Gráfico isla Biscoe


v_adelie_bis = vec_aletas_adelie[penguins2$island == "Biscoe"]

frec_bis = table(cut(v_adelie_bis, breaks = breaks_aletas, include.lowest = TRUE))


barplot(frec_bis, main = "Biscoe",col ="#7EC3E5", ylim = c(0, 23))


#Gráfico isla Dream


v_adelie_dre = vec_aletas_adelie[penguins2$island == "Dream"]

frec_dre = table(cut(v_adelie_dre, breaks = breaks_aletas, include.lowest = TRUE))

barplot(frec_dre, main = "Dream",col ="#7EC3E5", ylim = c(0, 23))

par(mfrow = c(1, 1))
```

A rasgos generales, parece que la longitud de las aletas de la especie Adelie en las islas Dream y Biscoe presentan una distribución algo diferente que en la isla Torgersen, esto podemos intuirlo por las frecuencias que se muestran en los intervalos $(177, 183]$ y $(188, 194]$. Otro aspecto a señalar podría ser la dispersión respecto a la media, tenemos que en la isla Dream la longitud de la aleta se acercan más al valor esperado: `r round(mean(vec_aletas_adelie),3)`mm aunque podría deberse a la muestra obtenida y no refleja correctamente a la población completa.

Ahora estudiemos si hay diferencias significativas en las variables relacionadas con el pico:

```{r variables pico por islas, fig.width=6, fig.height=9, fig.align='center', echo=FALSE}
par(mfrow = c(2, 1))

boxplot(penguins2$bill_length_mm[penguins2$species == "Adelie"] ~ penguins2$island[penguins2$species == "Adelie"], ylab = "Longitud del pico (mm)", xlab = "Isla",col ="#7EC3E5")

medias = aggregate(penguins2$bill_length_mm[penguins2$species == "Adelie"] ~ penguins2$island[penguins2$species == "Adelie"], FUN = mean)

points(medias, col = "red", pch = 18)

boxplot(penguins2$bill_depth_mm[penguins2$species == "Adelie"] ~ penguins2$island[penguins2$species == "Adelie"], ylab = "Profundidad del pico (mm)", xlab = "Isla",col ="#7EC3E5")

medias = aggregate(penguins2$bill_depth_mm[penguins2$species == "Adelie"] ~ penguins2$island[penguins2$species == "Adelie"], FUN = mean)

points(medias, col = "red", pch = 18)
```

Podemos ver que no hay diferencias significativas en las variables relacionadas con el pico entre los pingüinos Adelie de diferentes islas.

Por último, veamos si existe una variación aparentemente significativa en el peso corporal de la especie Adelie dependiendo de las islas. Esto podría ocurrir por distintos factores como: la dificultad que tienen los pingüinos para alimentarse debido a los depredadores; la distancia entre sus colonias y el lugar en el que cazan; o por posibles variaciones físicas.

```{r, echo=FALSE}

boxplot(penguins2$body_mass_g[penguins2$species == "Adelie"] ~ penguins2$island[penguins2$species == "Adelie"], ylab = "Peso corporal (g)", xlab = "Isla",col ="#7EC3E5")

medias = aggregate(penguins2$body_mass_g[penguins2$species == "Adelie"] ~ penguins2$island[penguins2$species == "Adelie"], FUN = mean)

points(medias, col = "red", pch = 18)

```

Aparentemente no parece haber diferencias significativas, asi que vamos a dejar a los Adelie para empezar a estudiar las características fisicas de diferentes especies entre ellas y entre sexos.

Analicemos los rasgos diferentes de pingüinos segun especies. Aqui tenemos las longitudes de las aletas, las longitudes y profundidades de los picos y sus masas corporales:

```{r, echo=FALSE, fig.width=8, fig.height=8, fig.align='center'}
par(mfrow = c(2, 2))

boxplot(penguins2$flipper_length_mm ~ penguins2$species, ylab = "Longitud aleta", xlab = "Especies", main = "Longitud de las aletas por especies",  col =c("#7EC3E5", "#E57E7E", "#8F7EE5"))

boxplot(penguins2$bill_length_mm ~ penguins2$species, ylab = "Longitud pico", xlab = "Especies",main = "Longitud del pico por especies",col =c("#7EC3E5", "#E57E7E", "#8F7EE5"))

boxplot(penguins2$bill_depth_mm ~ penguins2$species, ylab = "Longitud pico", xlab = "Especies",main = "Profundidad del pico por especies",col =c("#7EC3E5", "#E57E7E", "#8F7EE5"))

boxplot(penguins2$body_mass_g ~ penguins2$species, ylab = "Masa corporal", xlab = "Especies",main = "Masa corporal por especies",col =c("#7EC3E5", "#E57E7E", "#8F7EE5"))
```

Como podemos observar en los gráficos, los Gentoo son claramente los que tienen las aletas mas largas y los que tienen mayor masa corporal, en cambio son los que tienen la menor profundidad de pico. Por otra parte, las especies Adelie y Chinstrap tienen rasgos muy semejantes a excepción de la longitud de sus picos, en la cual los Adelie parecen tener el pico mas corto en comparación con las otras dos especies.

Analicemos los rasgos diferentes de pingüinos segun especies y sexo.

Primero de todo veamos cuantos machos y hembras hay en cada especie usando diagramas circulares, donde el área de cada sector es proporcional a la frecuencia del nivel correspondiente.

```{r,echo=FALSE, fig.width=10, fig.height=5, fig.align='center'}
par(mfrow = c(1, 3))

pie(table(penguins$sex[penguins$species == "Adelie"]), main = "Sexos de Adelie",col = c("#7EC3E5","#E57E7E"))

pie(table(penguins$sex[penguins$species == "Chinstrap"]), main = "Sexos de Chinstrap",col = c("#7EC3E5","#E57E7E"))

pie(table(penguins$sex[penguins$species == "Gentoo"]), main = "Sexos de Gentoo",col = c("#7EC3E5","#E57E7E"))

par(mfrow=c(1,1))
```

Vemos que hay, en cada especie, aproximadamente una proporción de 50% en los sexos.

Veamos las diferencias que hay por especie y sexo en cada una de las variables de las que disponemos:

```{r, echo=FALSE, fig.width=8, fig.height=5, fig.align='center'}
par(mfrow = c(1, 1))

flipper_length_species_sex = split(penguins2$flipper_length_mm, list(penguins2$sex, penguins2$species))
boxplot(flipper_length_species_sex, names = c("A-F", "A-M", "C-F", "C-M", "G-F", "G-M"), ylab = "Longitud aleta (mm)", xlab = "Especie - sexo", main = "Longitud de las aletas por especies y sexo",  col =c("#7EC3E5", "#7EC3E5", "#E57E7E", "#E57E7E", "#8F7EE5", "#8F7EE5"))
```

En este gráfico podemos observar que la especie Gentoo es la que tiene la longitud de las aletas más larga y parece que los machos tienen las aletas más largas que las hembras en las tres especies. También podemos observar una similitud en esta variable entre los Adelies machos y los Chinstrap hembras. Respecto los valores en cada grupo, los únicos que muestran valores atípicos son Adelie-Female y Adelie-Male.

```{r, echo=FALSE, fig.width=8, fig.height=5, fig.align='center'}
par(mfrow = c(1, 1))

bill_length_species_sex = split(penguins2$bill_length_mm, list(penguins2$sex, penguins2$species))
boxplot(bill_length_species_sex, names = c("A-F", "A-M", "C-F", "C-M", "G-F", "G-M"), ylab = "Longitud pico (mm)", xlab = "Especie - sexo", main = "Longitud del pico por especies y sexo",  col =c("#7EC3E5", "#7EC3E5", "#E57E7E", "#E57E7E", "#8F7EE5", "#8F7EE5"))
```

En este gráfico vemos claramente que la especie Adelie es la que tiene la menor longitud del pico. Podemos ver similitudes respecto a esta variable entre la especie Chinstrap y Gentoo, aunque los Chinstrap machos toman valores más compactos que los Gentoo machos. Como en el gráfico anterior, también vemos que los machos, en las tres especies, toman valores más altos que las hembras.

Por otro lado, se han presentado unos valores atípicos en los grupos Adelie-Male, Chinstrap-Female, Chinstrap-Male, y Gentoo-Male. Esto podría deberse a la falta de unidades muestrales en esos grupos para estudiar con detalle esta variable, haciendo que los valores estén más dispersos y no presente una distribución clara.

```{r, echo=FALSE, fig.width=8, fig.height=5, fig.align='center'}
par(mfrow = c(1, 1))

bill_depth_species_sex = split(penguins2$bill_depth_mm, list(penguins2$sex, penguins2$species))
boxplot(bill_depth_species_sex, names = c("A-F", "A-M", "C-F", "C-M", "G-F", "G-M"), ylab = "Profundidad pico (mm)", xlab = "Especie - sexo", main = "Profundidad del pico por especies y sexo",  col =c("#7EC3E5", "#7EC3E5", "#E57E7E", "#E57E7E", "#8F7EE5", "#8F7EE5"))
```

En este caso, es la especie Gentoo la que toma los valores más pequeños y las especies Adelie y Chinstrap las que toman valores similares, aunque hay una diferencia notable entre la profundidad mínima de la especie Adelie y la Chinstrap.
Volvemos a ver también que los machos toman valores más altos en las tres especies. Por último, los grupos que presentan valores atípicos son Adelie-Female, Adelie-Male

```{r, echo=FALSE, fig.width=8, fig.height=5, fig.align='center'}
par(mfrow = c(1, 1))

body_mass_species_sex = split(penguins2$body_mass_g, list(penguins2$sex, penguins2$species))
boxplot(body_mass_species_sex, names = c("A-F", "A-M", "C-F", "C-M", "G-F", "G-M"), ylab = "Masa corporal (g)", xlab = "Especies - sexo", main = "Masa corporal por especies y sexo",  col =c("#7EC3E5", "#7EC3E5", "#E57E7E", "#E57E7E", "#8F7EE5", "#8F7EE5"))
```
Respecto a la masa corporal, se vuelve a dar el caso que la especie Gentoo toma los valores más altos. También vemos ciertas similituddes entre las especies Adelie y Chinstrap. Vemos otra vez que los machos toman valores más altos que las hembras en las tres especies. En este caso, solo los grupos Chinstrap-Female y Chinstrap-Male muestran valores atípicos.

```{r comentarios}
# Algun hist de frecuencias absolutas?
# Hacemos un análisis general de las 4 variables?
# Estudiar por años?

```

```{r, echo = FALSE}
# Función para hacer el histograma de frecuencias absolutas
hist_abs=function(x,L){
if (sum(diff(diff(L)))==0){ 
h=hist(x, breaks=L, right=FALSE, include.lowest=TRUE,
    xaxt="n", col="lightgray",
    main="Histograma de frecuencias absolutas",
    xlab="Intervalos",ylab="Frecuencias absolutas")
}
  else {
 h=hist(x, breaks=L, right=FALSE, include.lowest=TRUE,
    axes=FALSE, col="lightgray",
    main="Histograma de frecuencias absolutas",
    xlab="Intervalos",ylab="")
 text(h$mids, h$density/2, labels=h$counts, col="blue", cex=0.75)
}
axis(1, at=L)}

```
