---
title: "Entrega 1"
author: Ángel Álamo, Juanjo Doblas, Óscar Vanrell 
format: html
editor: visual
---

# Análisis exploratorio de datos de pingüinos

En esta práctica vamos a realizar un análisis exploratorio de los datos de pingüinos proporcionados por la Dra Kristen Gorman en la Estación Palmer, Antártida.

Lo primero de todo es cargar la librería "palmerpenguins", así como el conjunto de datos "penguins".

```{r cargar librería, echo=FALSE}
library("palmerpenguins")
print(penguins)
```

Podemos ver en esta tabla de datos que hay 344 individuos con 8 variables. Estas variables son:

-   Especie: Variable cualitativa que hace referencia a la especie del individuo. Toma los valores "Adelie", "Chinstrap" y "Gentoo".

-   Isla: Variable cualitativa que hace referencia a la isla de donde procede el individuo. Toma los valores "Biscoe", "Dream" y "Torgersen".

-   Largo del pico (mm): Variable cuantitativa continua que mide el largo del pico en mm del individuo.

-   Profundidad del pico (mm): Variable cuantitativa continua que mide la profundidad del pico en mm del individuo.

-   Longitud de la aleta (mm): Variable cuantitativa continua que mide la longitud de la aleta en mm del individuo.

-   Masa corporal (g): Variable cuantitativa continua que mide la masa corporal en gramos del individuo.

-   Sexo: Variable cualitativa que hace referencia al sexo del individuo.

-   Año: Variable cualitativa ordinal que hace referencia al año en que se estudió al individuo.

Podemos obtener un resumen de esta tabla de datos con R:

```{r resumen pingüinos, echo=FALSE}
print(summary(penguins))
```

Vemos que hay algunos individuos que toman los valores "NA". Vamos a eliminarlos de la tabla de datos ya que no podemos obtener la información completa de estos individuos.

```{r quitar NA, echo=FALSE}
penguins2 = na.omit(penguins)
print(summary(penguins2))
```

Hemos quitado 11 individuos.

Un análisis interesante puede ser estudiar las variables cuantitativas continuas en función de la especie y el sexo.