---
title: "Entrega 1"
author: Ángel Álamo, Juanjo Doblas, Óscar Vanrell 
format: html
editor: visual
---

# Análisis exploratorio de datos de pingüinos

En esta práctica vamos a realizar un análisis exploratorio de los datos de pingüinos proporcionados por la Dra Kristen Gorman en la Estación Palmer, Antártida.

Lo primero de todo es cargar la librería "palmerpenguins", así como el conjunto de datos "penguins".

```{r cargar librería, echo=FALSE}
library("palmerpenguins")
print(penguins)
```

Podemos ver en esta tabla de datos que hay 344 unidades muestrales con 8 variables de interés. Estas variables son:

-   Especie: Variable cualitativa que hace referencia a la especie del individuo. Toma los valores "Adelie", "Chinstrap" y "Gentoo".

-   Isla: Variable cualitativa que hace referencia a la isla de donde procede el individuo. Toma los valores "Biscoe", "Dream" y "Torgersen".

-   Largo del pico (mm): Variable cuantitativa continua que mide el largo del pico en mm del individuo.

-   Profundidad del pico (mm): Variable cuantitativa continua que mide la profundidad del pico en mm del individuo.

-   Longitud de la aleta (mm): Variable cuantitativa continua que mide la longitud de la aleta en mm del individuo.

-   Masa corporal (g): Variable cuantitativa continua que mide la masa corporal en gramos del individuo.

-   Sexo: Variable cualitativa que hace referencia al sexo del individuo.

-   Año: Variable cualitativa ordinal que hace referencia al año en que se estudió al individuo.

Podemos obtener un resumen de esta tabla de datos con R:

```{r resumen pingüinos, echo=FALSE}
print(summary(penguins))
```

Algunas unidades muestrales presentan los valores "NA" en ciertas variables, por lo tanto, nosotros consideraremos solo aquellos que presentan unos valores conocidos.

```{r quitar NA, echo=FALSE}
penguins2 = na.omit(penguins)
print(summary(penguins2))
```

La muestra total se ha reducido a 333 unidades muestrales.

En primer lugar, podríamos hacer un análisis de la comunidad de pingüinos según la isla en la que viven, con el fin de determinar si las diferencias geográficas afectan en el desarrollo general.

Una característica que podemos ver es el peso medio y su dispersión por isla:


```{r}
boxplot(body_mass_g~island, data = penguins2, xlab = " Isla", ylab = "Peso corporal(g)", plot = TRUE)
medias = aggregate(body_mass_g~island, data = penguins2, FUN = mean)

points(medias, col = "red", pch = 18)

max(penguins2$body_mass_g)
```


A partir del gráfico, tenemos que los pingüinos que viven en la isla "Biscoe", tienen un peso medio mayor y un rango de valores bastante más amplio que las otras dos islas. Por otro lado, la isla "Dream" tiene un valor atípico.

Ahora, agruparemos las unidades según la isla y si su peso (en gramos) está entre $[2650, 3000), [3000, 5000)$ o $[5000,6350)$ para así hacer un histograma de frecuencias acumuladas por isla.


```{r}
# Función para hacer el histograma de frecuencias absolutas
hist_abs=function(x,L){
if (sum(diff(diff(L)))==0){ 
h=hist(x, breaks=L, right=FALSE, include.lowest=TRUE,
    xaxt="n", col="lightgray",
    main="Histograma de frecuencias absolutas",
    xlab="Intervalos",ylab="Frecuencias absolutas")
}
  else {
 h=hist(x, breaks=L, right=FALSE, include.lowest=TRUE,
    axes=FALSE, col="lightgray",
    main="Histograma de frecuencias absolutas",
    xlab="Intervalos",ylab="")
 text(h$mids, h$density/2, labels=h$counts, col="blue", cex=0.75)
}
axis(1, at=L)}

```



```{r}
#Breaks
L1 = c(2000, 3000, 4000, 5000, 6000, 7000)

#Isla Biscoe
p_biscoe_mass = penguins2$body_mass_g[penguins2$island == "Biscoe"]

hist_abs(p_biscoe_mass, L1)
```


```{r}
#Isla Dream
p_dream_mass = penguins2$body_mass_g[penguins2$island == "Dream"]

hist_abs(p_dream_mass, L1)

```


```{r}
#Isla Torgersen
p_Torgersen_mass = penguins2$body_mass_g[penguins2$island == "Torgersen"]

hist_abs(p_Torgersen_mass, L1)

```

Esta variación en el peso puede deberse por varios factores, como: la dificultad que tienen los pingüinos para alimentarse debido a los depredadores; la distancia entre sus colonias y el lugar en el que cazan; o por posibles variaciones físicas. Por ello, estudiaremos también el largo  y la profundidad del pico según la isla.

```{r}
boxplot(bill_length_mm~island, data = penguins2, xlab = "Isla", ylab = "Largo del pico(mm)")


```



```{r}
boxplot(bill_depth_mm~island, data = penguins2, xlab = "Isla", ylab = "Profundidad del pico(mm)")
```





Un análisis interesante puede ser estudiar las variables cuantitativas continuas en función de la especie y el sexo.
